【裁判字號】    99,訴,1355
【裁判日期】    990716
【裁判案由】    偽造文書等
【裁判全文】
臺灣臺中地方法院刑事判決              99年度訴字第1355號
公  訴  人  臺灣臺中地方法院檢察署檢察官
被      告  丙○○ ○○○○○.
            甲○○○○○○    .
            乙○○○○○○    .
上列被告等因違反入出國及移民法等案件，經檢察官提起公訴（
99年度偵字第7676號），被告於準備程序就被訴事實為有罪之陳
述，經告以簡式審判程序之旨，並聽取當事人意見後，合議庭裁
定由受命法官獨任進行簡式審判程序，本院判決如下：
    主    文
丙○○ ○○○○○○犯行使變造公文書罪，處有期徒刑壹年，減為有期徒
刑陸月，扣案之變造印度尼西亞共和國護照壹本、變造之中華民
國簽證壹紙、出境登記表上「DARMILAH」之偽造署押壹枚均沒收
。又犯行使變造特種文書罪，處有期徒刑參月，扣案之變造印度
尼西亞共和國護照壹本沒收。主刑部分應執行有期徒刑捌月。緩
刑貳年，緩刑期間付保護管束。
甲○○○○○○ 犯未經許可入國罪，處有期徒刑參月，如易科罰金，以
新臺幣壹仟元折算壹日。緩刑貳年，緩刑期間付保護管束。
乙○○○○○○ 犯未經許可入國罪，處有期徒刑參月，如易科罰金，以
新臺幣壹仟元折算壹日。緩刑貳年，緩刑期間付保護管束。
    犯罪事實
一、丙○○ ○○○○○○係印度尼西亞共和國（下稱印尼）籍之外國人士
    ，為能非法入境中華民國台灣工作，於民國94年 1月18日前
    某日，向真實姓名年籍不詳自稱「CICILIYA」之印尼籍仲介
    人士，以新臺幣10萬元之代價，購得變造之印尼籍女子「DA
    RMILAH」印尼護照（護照號碼為AJ266683號），該變造護照
    及內附中華民國簽證均已換貼丙○○ ○○○○○○相片。丙○○ ○○○○○○
    於94年 1月18日，自印尼雅加達搭乘班機來台，並於抵達臺
    灣桃園國際機場後，即基於未經許可入境我國、偽造私文書
    復持以行使、行使變造公文書、行使特種文書（印尼護照）
    、使公務員登載不實等犯意，在出境登記表上填寫「DARMIL
    AH」之資料，再於其上之旅客簽名欄偽造「DARMILAH」（表
    示係DARMILAH本人簽名）之簽名一枚，並連同上開變造之印
    尼護照、該護照內變造中華民國簽證之公文書，持向內政部
    入出境管理局（已改制為入出國及移民署）公務人員查驗而
    行使，使該境管人員誤信其為DARMILAH本人，而將不實之DA
    RMILAH之資料輸存於其職務上所掌管之外僑出入境資料電腦
    檔案，並據以在該變造印尼護照及偽造出境登記表，加蓋入
    境日期章後，交還予丙○○ ○○○○○○留存，並准許其入境，足生
    損害於DARMILAH本人、我國駐印尼代表處對於簽證核發管理
    及我國內政部入出國及移民署對於入境管理之正確性。嗣丙○○ ○○○○○○於99年 3月16日上午10時30分許，在台中市○○區
    ○○路與永春路口，為警上前盤查時，另行基於行使變造特
    種文書之犯意，持上開變造之印尼護照供警方查證，為警當
    場查獲，進而循線查知上情。
二、甲○○○○○○、乙○○○○○○均係印尼籍之外國人士，分別受雇某漁船
    擔任船員，從事魚貨搬運之工作，其均明知進入我國需經主
    管機關許可，竟為求在中華民國台灣地區打工賺取金錢，乃
    分別於98年1、2月間某日、98年12月20日上午10時許，趁漁
    船停靠屏東東港外，未經主管機關許可，即擅自以俗稱「跳
    船」方式離開其漁船，進入中華民國境內。嗣於99年 3月16
    日上午10時30分許，為警在台中市○○區○○路與永春路口
    發覺查獲。
三、案經臺中市警察局第四分局報告臺灣臺中地方法院檢察署檢
    察官偵查起訴。
    理    由
一、訴訟程序方面：本件被告等所犯為死刑、無期徒刑、最輕本
    刑為三年以上有期徒刑以外之罪，且非高等法院管轄第一審
    之案件，經本院合議庭裁定由受命法官行準備程序時，被告
    等就被訴事實為有罪之陳述後，復經本院合議庭裁定由受命
    法官獨任行簡式審判程序，是其證據之調查，自不受刑事訴
    訟法第159條第1項、第161條之2、第161條之3、第163條之1
    及第164條至第170條規定之限制，刑事訴訟法第273條之1第
    1項、第279條第 2項前段、第273條之2分別定有明文，合先
    敘明。
二、上開犯罪事實，業據被告丙○○ ○○○○○○、甲○○○○○○、乙○○○○○○於
    警詢、偵查及本院均坦白認罪（見警卷第1至9頁、偵查卷第
    16至20頁、本院卷第33、38、39頁），並有內政部警政署外
    僑出入境資料處理系統個別查詢及列印（詳細資料）、偽造
    之出境登記表、臺中市警察局第四分局扣押筆錄、扣押物品
    目錄表、扣押物品收據、職務報告、查獲現場圖在卷可資佐
    證（見警卷第14至18、25、26、28頁）。此外，復有上開變
    造之印尼護照扣案可憑，足認被告等之自白確均與犯罪事實
    相符。又被告丙○○ ○○○○○○行使變造印尼護照、行使變造中華
    民國簽證、偽造出境登記表再持以行使，供入出國及移民署
    公務人員查驗，使該境管人員誤信其為DARMILAH本人，而將
    不實之DARMILAH之資料輸存於其職務上所掌管之外僑出入境
    資料電腦檔案，並據以在該變造印尼護照及偽造出境登記表
    ，加蓋入境日期章，准許被告丙○○ ○○○○○○入境，當足生損害
    於DARMILAH本人、我國駐印尼代表處對於簽證核發管理及我
    國內政部入出國及移民署對於入境管理之正確性。是被告丙○○ ○○○○○○行使偽造公文書、行使偽造私文書、使公務員登載
    不實、未經許可入國、行使變造特種文書；被告甲○○○○○○、乙○○○○○○未經許可入國等犯罪事證已臻明確，其犯行皆洵堪認
    定，均應依法論罪科刑。
三、被告丙○○ ○○○○○○於94年1月18日行為後，經總統於96年12月2
    6日以總統華總一義字第09600174091號令修正公布之入出國
    及移民法，業由行政院於97年 7月22日臺治字第0970029826
    號令定自97年8月1日施行。關於入出國及移民法第54條之罪
    ，僅修改為條號第74條，其條文內容及法定刑部分並未變更
    ，是此項變更自不屬於刑法第 2條之法律變更，尚無比較新
    舊法之問題，應逕行適用裁判時法（最高法院96年度台上字
    第3773號判決要旨參照)。又94年2月2日修正公布之刑法、9
    5年5月17日刪除公布之罰金罰鍰提高標準條例第2條及95年6
    月14日增訂公布之刑法施行法第1條之1，均業於95年7月1日
    施行，自應依刑法第2條第1項之規定，比較應適用之法律如
    下：
  (一)論罪量刑方面：
    １、比較原則：應就罪刑有關之共犯、未遂犯、想像競合犯
        、牽連犯、連續犯、結合犯、以及各種加重原因（如累
        犯加重等）、各種減輕原因（如自首減輕等）暨其他法
        定加減原因（如身分加減）與加減例等一切情形，綜其
        全部罪刑之結果而為比較（最高法院95年第 8次刑事庭
        會議決議參照）。
    ２、修正刑法第33條第 5款規定：「罰金：新臺幣一千元以
        上，以百元計算之」，且增訂刑法施行法第1條之1規定
        ：「中華民國九十四年一月七日刑法修正施行後，刑法
        分則編所定罰金之貨幣單位為新臺幣。九十四年一月七
        日刑法修正時，刑法分則編未修正之條文定有罰金者，
        自九十四年一月七日刑法修正施行後，就其所定數額提
        高為三十倍。但七十二年六月二十六日至九十四年一月
        七日新增或修正之條文，就其所定數額提高為三倍」，
        經比較修正前刑法第33 條第5款、罰金罰鍰提高標準條
        例第 1條前段、現行法規所定貨幣單位折算新臺幣標準
        第 2條等規定之適用結果，有關刑法第212條、第214條
        、入出國及移民法第74條法定刑罰金部分之最高額固均
        相同，惟最低額於修正前為銀元10元即新臺幣30元；修
        正後則為新臺幣1000元，是此部分自以修正前之法律較
        有利於行為人。
    ３、修正前刑法第51條第 5款規定數罪併罰定其應執行者：
        「宣告多數有期徒刑者，於各刑中之最長期以上，各刑
        合併之刑期以下，定其刑期。但不得逾二十年」，修正
        刑法第51條第 5款則規定：「宣告多數有期徒刑者，於
        各刑中之最長期以上，各刑合併之刑期以下，定其刑期
        。但不得逾三十年」，自以修正前不得逾20年之法律較
        有利於行為人。
    ４、綜合以上比較結果，修正之法律未較有利於行為人，有
        關被告丙○○ ○○○○○○於94年間之罪刑，自應全部適用修正
        前之刑法。
  (二)修正刑法第55條關於想像競合之規定：「一行為而觸犯數
      罪名者，從一重處斷。但不得科以較輕罪名所定最輕本刑
      以下之刑」，與修正前相較，所增加之但書乃法理之明文
      化，非屬法律變更（最高法院95年第 8次刑事庭會議決議
      參照），自無庸依刑法第2條第1項之規定為新舊法比較，
      應逕依修正刑法第55條之規定，論以想像競合犯。
  (三)宣告緩刑之要件，修正刑法第74條第1款、第2款擴大適用
      之範圍，使其及於曾因過失犯罪受徒刑以上刑之宣告者，
      自較有利於行人，有關諭知緩刑，當應適用修正刑法第74
      條之規定（最高法院95年第8次刑事庭會議決議參照）。
四、核被告丙○○ ○○○○○○在出境登記表上填寫DARMILAH之資料，再
    於其上之旅客簽名欄偽造DARMILAH（表示係DARMILAH本人簽
    名）之簽名 1枚，復持以向移民署公務人員行使，係犯刑法
    第216條、第210條之行使偽造私文書罪；被告丙○○ ○○○○○○持
    變造之印尼護照，向入出國及移民署公務人員行使，係犯刑
    法第216條、第212條之行使變造特種文書罪；被告丙○○ ○○○○○○持上開變造印尼護照內所附之變造中華民國簽證，向入出
    國及移民署公務人員行使，係犯刑法第216條、第211條之行
    使變造公文書罪；被告丙○○ ○○○○○○冒用DARMILAH身分入境，
    使入出國及移民署公務人員將DARMILAH之基本資料、入境日
    期等登記其所執掌之電腦檔案內，係犯刑法第 214條之使公
    務員登載不實罪；被告丙○○ ○○○○○○未經許可而進入中華民國
    台灣地區，係犯入出國及移民法第74條之未經許可入國罪。
    被告丙○○ ○○○○○○在出境登記表上偽造「DARMILAH」之簽名 1
    枚，為偽造私文書之階段行為，又偽造私文書之低度行為，
    應為行使之高度行為所吸收，均不另論罪。被告丙○○ ○○○○○○
    所犯行使偽造私文書罪、行使變造特種文書罪、行使變造公
    文書罪、使公務員登載不實罪、未經許可入國罪，係一行為
    而觸犯數罪名，為想像競合犯，應依刑法第55條前段規定，
    從一重依行使變造公文書罪處斷。又被告丙○○ ○○○○○○於99年
    3 月16日上午10時30分許，為警盤查時，持上開變造之印尼
    護照向警方行使，係犯刑法第216條、第212條之行使變造特
    種文書罪。被告丙○○ ○○○○○○上開所犯行使變造公文書罪及行
    使變造特種文書罪間，犯意各別，行為獨立可分，應分論併
    罰。核被告甲○○○○○○、乙○○○○○○所為，均係犯入出國及移民法
    第74條之未經許可入國罪。爰審酌被告3人之素行、被告丙○○○○○○○○高中畢業；被告甲○○○○○○及乙○○○○○○國小畢業之智識程
    度、經濟均屬貧寒之生活狀況(見警卷第1、4、7頁被告警詢
    筆錄受詢問人資料），及被告犯罪之動機、手段、所生危害
    、坦承犯行之犯後態度等一切情狀，分別量處如主文所示之
    刑，被告甲○○○○○○及乙○○○○○○部分併均諭知易科罰金之折算標
    準，以示懲儆。又被告丙○○ ○○○○○○上開行使變造公文書之犯
    行係在96年 4月24日以前，無中華民國九十六年罪犯減刑條
    例第3條、第5條所示不得減刑之情形，合於同條例第2條第1
    項第 3款減刑條件，此部分併諭知減得之刑，且定其應執行
    之刑。又扣案之變造印尼護照1本、變造之中華民國簽證1紙
    ，均係被告丙○○ ○○○○○○所有供本案犯罪之工具，業據其陳明
    在卷，應依刑法第38條第1項第2款之規定，併予宣告沒收；
    出境登記表上偽造之「DARMILAH」簽名 1枚，不問屬於犯人
    與否，應依刑法第 219條之規定，宣告沒收。又被告等前未
    曾因故意犯罪受有期徒刑以上刑之宣告，有臺灣高等法院被
    告前案紀錄表附卷可考，其因一時失慮，致罹我國刑章，犯
    後已坦承犯行，並表悔悟，則被告等經此論罪科刑之教訓，
    當知警惕，應無再犯之虞，爰認被告等所受宣告之刑，均以
    暫不執行為適當，併皆依刑法第74條第1項第1款規定，宣告
    緩刑 2年，以啟自新。又被告等均係印尼籍之外國人，其以
    不法手段入境來台工作，有害國境管理與社會秩序維護，為
    維護我國境內治安，爰另依刑法第93條第 1項規定，併宣告
    緩刑期間付保護管束，俾檢察官得依具體狀況，斟酌是否執
    行本件保護管束處分，或依保安處分執行法第74條之1第1項
    規定，以驅逐出境方式替代保安處分之執行。
五、據上論斷，應依刑事訴訟法第273條之1第 1項、第299條第1
    項前段，入出國及移民法第74條，刑法第11條前段、第 210
    條、第211條、第212條、214條、第216條、第55條、第41條
    第1項前段，修正前刑法第51條第5款，刑法第38條第1項第2
    款、第219條、第74條第1項第1款、第93條第1項，刑法施行
    法第1條之1第1項、第2項前段，中華民國九十六年罪犯減刑
    條例第2條第1項第3款、第7條，判決如主文。
本案經檢察官丁○○到庭執行職務。
中    華    民    國    99    年    7     月    16    日
              刑事第四庭    法  官  張恩賜
以上正本證明與原本無異。
如不服本判決，應於收受判決後10日內向本院提出上訴書狀，並
應敘述具體理由；其未敘述上訴理由者，應於上訴期間屆滿後20
日內向本院補提理由書（均須按他造當事人之人數附繕本）「切
勿逕送上級法院」。
                            書記官  黃舜民
中    華    民    國    99    年    7     月    16    日
附錄本案論罪科刑法條
入出國及移民法第74條：
未經許可入國或受禁止出國處分而出國者，處三年以下有期徒刑
、拘役或科或併科新臺幣九萬元以下罰金。
刑法第210條：
偽造、變造私文書，足以生損害於公眾或他人者，處五年以下有
期徒刑。
刑法第211條：
偽造、變造公文書，足以生損害於公眾或他人者，處一年以上七
年以下有期徒刑。
刑法第212條：
偽造、變造護照、旅券、免許證、特許證及關於品行、能力服務
或其他相類之證書、介紹書，足以生損害於公眾或他人者，處一
年以下有期徒刑、拘役或三百元以下罰金。
刑法第214條：
明知為不實之事項，而使公務員登載於職務上所掌之公文書，足
以生損害於公眾或他人者，處三年以下有期徒刑、拘役或五百元
以下罰金。
刑法第216條：
行使第210條至第215條之文書者，依偽造、變造文書或登載不實
事項或使登載不實事項之規定處斷。

司法院資訊處製作；財團法人民間司法改革基金會備份。
